最高法院刑事判決　　　　　　　　　　　　　　　　八十六年度台非字第二四三號
　　上 訴 人　最高法院檢察署檢察總長
　　被　　告　甲○○
右上訴人因被告煙毒案件，對於台灣高雄地方法院中華民國八十五年九月十八日初審
確定判決（八十五年度重訴字第四八號，起訴案號：台灣高雄地方法院檢察署八十四
年度偵字第二五○二六號），認為違法，提起非常上訴，本院判決如左：
    主  文
原判決關於違背法令部分撤銷。
    理  由
非常上訴理由稱：「按判決所載之理由矛盾，當然為違背法令。刑事訴訟法第三百七
十九條第十四款定有明文。本件原判決為免訴之諭知，係以被告自七十九年十二月底
某日起至八十一年一月九日止，連續在台中市等地販賣海洛因，經台灣高等法院台中
分院於八十五年四月三十日以八十五年度上訴字第一一九號依肅清煙毒條例第五條第
一項之販賣毒品罪判處有期徒刑十五年確定。有判決一份附卷可稽。本件被告自八十
三年一月起至五月十二日止販賣海洛因，係在上開判決之前發生，二案之犯罪手法相
同，所犯又係構成要件相同之罪，顯有連續犯之裁判上一罪之關係，係同一案件，為
上開判決效力之所及。為其論據。是其為免訴之諭知，專以該台灣高等法院台中分院
八十五年度上訴字第一一九號確定判決為證據。惟查本件在檢察官偵查中，即以被告
所犯本件之罪，與其於七十九年十二月底某日起至八十一年一月九日止所犯販賣毒品
罪，具有連續犯之關係，移送台灣彰化地方法院併辦。經該院審理結果，認二者相距
三年之久，被告又矢口否認有販賣毒品之犯行，更無其他積極證據足以證明被告在此
三年之期間內仍繼續為販毒之犯行，難認其係基於概括犯意連續犯本件之罪，二者即
無裁判上一罪之關係，非起訴效力之所及，不得併予審究而將原卷退由原檢察署另行
處理。該案經被告上訴台灣高等法院台中分院，經審理結果，亦認被告所犯本件之罪
與該案「相距約三年之久，顯係另行起意。無裁判上之一罪關係，不得併予審究。」
有該判決影本附卷可稽。原審於訊問被告時，被告對於所有犯行仍矢口否認。且無證
據足以證明其二次犯行係基於概括之犯意而連續為之。乃竟不予詳察，率以該台灣高
等法院台中分院之確定判決為證據，認定被告所犯本件之罪，與該確定判決判處被告
販賣毒品罪之行為，與本件具連續犯之關係，為該確定判決效力之所及而為免訴之判
決，顯屬證據上之理由矛盾，致適用法則不當。案經確定，合依刑事訴訟法第四百四
十一條、第四百四十三條提起非常上訴，用予糾正」等語。
本院按刑法第五十六條規定連續數行為而犯同一之罪名者，以一罪論，所謂「同一罪
名」，係指基於概括之犯意，連續數行為，觸犯基本構成要件相同之罪名而言，且所
謂出於概括犯意，必須其多次犯罪行為，自始均在一個預定犯罪計劃之內，出於主觀
上始終同一犯意之進行，若每次犯罪係各別起意，究非連續其初發之意思，即不能成
立連續犯。本件原判決為免訴之諭知，係以被告自民國（下同）七十九年十二月底某
日起至八十一年一月九日止，連續在台中市等地販賣海洛因，經台灣高等法院台中分
院於八十五年四月三十日，以八十五年度上訴字第一一九號依肅清煙毒條例第五條第
一項之販賣毒品罪判處有期徒刑十五年確定，本件被告自八十三年一月起至五月十二
日止販賣海洛因，係在上開判決之前發生，二案之犯罪手法相同，所犯又係構成要件
相同之罪，顯有連續犯之裁判上一罪之關係，係同一案件，為上開判決效力所及，為
其論據。是其為免訴之諭知，專以該台灣高等法院台中分院八十五年度上訴字第一一
九號確定判決為證據。惟查本件被告所犯煙毒罪，於檢察官偵查中，即以被告所犯本
件之罪，與其於七十九年十二月底某日起至八十一年一月九日止所犯販賣毒品罪，具
有連續犯之關係，移送台灣彰化地方法院併辦，經該院審理結果，認二者相距二、三
年之久，被告又矢口否認有販賣毒品之犯行，更無其他積極證據足以證明被告在此二
、三年之期間內，仍繼續為販毒之犯行，難認其係基於概括犯意連續犯本件之罪，二
者即無裁判上一罪之關係，非起訴效力之所及，不得併予審究而將原卷退由原檢察署
另行處理，嗣該案經被告上訴台灣高等法院台中分院，經審理結果，亦認被告所犯本
件之罪與該案相距約二、三年，顯係另行起意，無裁判上之一罪關係，不得併予審究
。有該判決影本附卷可稽。本件原審於訊問被告時，被告對於本件販賣毒品（自泰國
走私毒品進口販賣）犯行矢口否認，且無證據足以證明其前後犯行係基於概括之犯意
而連續為之。乃原判決竟以該台灣高等法院台中分院之確定判決為證據，認定被告所
犯本件之罪，與該確定判決所認定犯行，具有連續犯之關係，為該確定判決效力之所
及而為免訴之判決，難謂無證據上理由矛盾之違誤，致有適用法則不當之違背法令，
案經確定，非常上訴執以指摘，洵有理由，惟原判決尚非不利於被告，應僅將其違背
法令部分撤銷，以資糾正。
據上論結，應依刑事訴訟法第四百四十七條第一項第一款前段，判決如主文。
中      華      民      國    八十六    年      八      月    二十七    日
                              最高法院刑事第四庭
                                  審判長法官  莊  來  成
                                        法官  曾  有  田
                                        法官  王  德  雲
                                        法官  謝  俊  雄
                                        法官  林  永  茂
      右正本證明與原本無異
                                              書  記  官
中      華      民      國    八十六    年      九      月      二      日
